臺灣高等法院臺中分院刑事判決　　　　　　　　九十二年度上更(一)字第三三六號
　　上　訴　人
　　即　被　告　甲○○
　　指定辯護人　本院公設辯護人　乙○○
右上訴人因毒品危害防制條例案件，不服臺灣台中地方法院九十二年度訴緝字第二五
七號中華民國九十二年六月十六日第一審判決 (起訴案號：臺灣台中地方檢察署九十
年度偵字第七○二一號），提起上訴判決後，經最高法院發回更審，本院判決如左：
    主      文
原判決撤銷。
甲○○販賣第一級毒品，未遂，處有期徒刑玖年。
    事      實
一、甲○○曾涉有妨害兵役、妨害公務、偽造文書、及多次施用毒品前科，其中因施
    用毒品，經本院以八十六年度上訴字第九○四號判決處有期徒刑三年六月確定，
    因非法吸用化學合成麻醉藥品及偽造文書，經臺灣臺中地方法院以八十六年度訴
    字第六七一號判決各處有期徒刑十月及有期徒刑八月確定，於民國八十六年八月
    六日經本院裁定合併定其應執行刑為有期徒刑四年六月，同年七月二十三日入監
    接續執行，指揮書執行完畢日期為九十年十月九日，於八十九年十月二十一日假
    釋出監。詎其仍不知悔悟，甲○○先非基於販售圖利之意，在不詳時、地，向不
    詳姓名之人，以不詳價格購入數量不詳之第一級毒品海洛因及第二級毒品安非他
    命而持有後（並無證據證明自始即係基於販售之意圖而購入），嗣甲○○乃另起
    販售圖利之犯意，於九十年四月二十三日，與丁治平以電話先行聯繫，欲販售前
    所購入持有之上開部分第一級毒品海洛因及第二級毒品安非他命予丁治平，雙方
    約定在台中市○○路○段與陝西東三街交岔路口交易，於當晚即同年月二十四日
    凌晨零時二十分許，由不知情之蔡漢儒駕駛車牌號碼Ｒ９─３１０２號自用小客
    車搭載丁治平與蔡惠如抵達上開約定之地點，甲○○即趨前站在車旁，趴在蔡漢
    儒已搖下玻璃之右車窗，取出三包毒品，將其中一包海洛因及一包安非他命，交
    由丁治平當場鑑定其純度及品質，該包安非他命經丁治平鑑定結果，認為尚可，
    即放入其皮夾內，於進行鑑定手上另一包海洛因時，適遇警臨檢，甲○○未及與
    丁治平完成交易，迅即將其手上之另一包海洛因丟置於蔡漢儒所駕自用小客車內
    右前門把之溝槽中，企圖逃過員警查緝，而為警當場查獲，並扣得上開供販賣用
    之毒品安非他命一包（毛重○‧九公克）、海洛因二包（合計淨重一‧六三公克
    ）。
二、案經台中市警察局報請臺灣臺中地方法院檢察署檢察官偵查起訴。
    理      由
一、訊據上訴人即被告甲○○（以下簡稱被告）矢口否認有何前揭販賣毒品未遂之犯
    行，辯稱：其未販賣毒品，扣案之一包安非他命及二包海洛因，僅其中一包海洛
    因，係其與丁治平一起出資向綽號「阿旺」之男子所購，其餘二包毒品則為丁治
    平所有；九十年四月二十四日凌晨零時二十分許，其係在案發地點與丁治平正要
    分配該包毒品海洛因之際，而為警查獲云云。
二、經查：
　（一）右揭犯罪事實，業據證人丁治平於九十年四月二十四日警訊時證稱：「警方
        當時在我手上查獲第一級毒品海洛因一小包，並於所坐車輛右車門置物箱內
        查獲第二級毒品安非他命一小包（含袋重○‧九公克）、及右車門門把查獲
        第一級毒品海洛因一小包，當時還有朋友甲○○站立於車旁，蔡漢儒、蔡惠
        如兩人坐於車內。」「˙˙˙當時我朋友甲○○拿該三包毒品給我鑑定成分
        ，我已將一包第二級毒品安非他命放在右車門置物箱內，另一包第一級毒品
        海洛因我則拿在手上，我朋友甲○○手上也拿一包第一級毒品海洛因，正巧
        警方臨檢，我朋友甲○○就將手上的海洛因丟在我所坐的自小客車門把上，
        因此而被警方一起查獲。」「我於今天，就是被警方查獲之前，才向朋友甲
        ○○準備購買該三包毒品，我正鑑定該三包毒品成分時，尚未談妥價錢，就
        被警方查獲，˙˙˙」等語（見九十年度毒偵字第二二七二號偵查卷影本丁
        治平警訊筆錄），於同日偵查中復證稱：其於案發時地被警查獲一包安非他
        命及二包海洛因等情無誤，並證稱：該三包毒品均為被告甲○○所有等詞（
        見同上第二二七二號偵查卷影本丁治平偵查筆錄），於九十年五月十六日偵
        查中雖翻異其在警訊時所供，改稱係：蔡惠如欲向被告購買毒品云云，惟仍
        證稱：被查獲之毒品係當時站在其旁邊之被告甲○○所交付者等語無誤（見
        九十年度偵字第七○二一號偵查卷第二十頁），嗣於九十一年二月一日原審
        審理中亦證稱：「（問）九十年四月二十四日在台中市警察局刑警隊所供？
        （答）實在。我是準備向他（指甲○○）買毒品，用電話約在台中市○○路
        ○段與陝西東三街交叉路口交易，但警察來了他來不及丟掉，就丟給我。我
        是準備向他買，他打電話給我，約在上開地點看貨，滿意後再買，鑑定安非
        他命很純，海洛因則剛拿在手上警察就來了，他有告訴我說他有海洛因和安
        非他命要賣我，˙˙˙我就告訴蔡惠如說我朋友甲○○那邊有貨，她說好，
        就一起過去，但蔡惠如、甲○○二人都沒有碰頭，甲○○也不知道蔡惠如要
        買毒品，是我先鑑定，錢還沒付，也沒談到價錢，在檢察官偵訊時，我說的
        『不實在』（指在九十年五月十六日檢察官提示警訊筆錄問其筆錄中所載情
        節實在否？其所供之『不實在』一語），指的是我沒有付錢給甲○○，（我
        在警訊時所供）要買毒品的部分是實在的。」等語綦詳（見九十一年度訴字
        第三二三號原審卷第二十七頁），核與證人蔡惠如、蔡漢儒分別於警訊時、
        或偵查及原審審理中所證情節相符（見同前第二二七二號偵查卷影本蔡惠如
        、蔡漢儒警訊筆錄，第七○二一號偵查卷第二十頁，第三二三號原審卷第二
        十七、二十八頁、九十二年度訴緝字第二五七號原審卷第四十二頁）；此外
        ，並有扣案之安非他命一包及海洛因二包可資佐證，而該扣案之海洛因二包
        經送法務部調查局鑑驗結果，亦經確認均含有第一級毒品海洛因成分，合計
        淨重一‧六三公克無誤，有該局鑑定通知書影本附卷可按（見原審第二五七
        號卷第五十一頁）。
　（二）被告於警訊時先供稱：扣案之安非他命及海洛因，其不知係何人所有，案發
        當時係因其欲至友人「阿旺」住處泡茶，依約在台中市○○路○段與陝西東
        三街交叉口等候「阿旺」，碰巧蔡漢儒、丁治平、蔡惠如三人駕駛Ｒ９─３
        １０２號自小客車經過該路口，而停下來跟其聊天云云；嗣於偵查中則改稱
        ：扣案之一包安非他命及二包海洛因，其中一包海洛因係其所有云云（見同
        上第二二七二號偵查卷影本甲○○警訊及偵查筆錄），嗣於九十二年五月二
        十六日原審審理中，其又供稱：東西（指扣案之毒品）非其所有，應是丁治
        平的，案發當時彼等是一起去買貨，彼二人合夥出資一萬元，一人各出五千
        元，丁治平是在九十年四月二十三日傍晚拿五千元給伊云云（見原審第二五
        七號卷第四十三頁），然被告於九十二年六月二日原審審理中卻又改稱：扣
        案之毒品是其與丁治平合夥出資向「阿旺」所購，丁治平拿五千元給「阿旺
        」，其亦拿五千元給「阿旺」，是由彼二人一起將錢交給「阿旺」云云（見
        原審第二五七號卷第五十八頁），再於本院更審調查、審理時則又供稱：僅
        其中一包海洛因係伊與丁治平共同出錢所購得；另外二包毒品則為丁治平所
        有云云（見本院更審卷九十三年一月五日訊問筆錄、九十三年二月四日審理
        筆錄），觀諸被告上開所辯前後不一，其所供之真實性，顯甚有疑義？足徵
        被告所辯不實，尚難逕信。
　（三）又本件案發當時，證人丁治平與被告正在進行毒品交易，適遇警臨檢，尚未
        談妥價錢，即為警查獲等情，業據證人丁治平於警訊、偵查、及九十一年二
        月一日原審審理中證述歷歷，已詳如前述，則嗣被告經通緝到案後，證人丁
        治平於原審審理中翻異前詞，改稱：其未當被告購買毒品，扣案之毒品係其
        與被告一起出資向他人所購云云，所為翻異前供，顯係事後附和迴護被告之
        詞，不足為憑，自難採為有利於被告之佐證。
　（四）另因本件被告自始否認販賣毒品犯行，且參諸本案扣案之毒品數量非多，復
        查無積極證據足認被告自始即係基於販售營利之意，而購入上開扣案之毒品
        ，自尚難逕以認定被告自始即係基於販售圖利之犯意，而購入上開扣案之毒
        品，以供伺機販售之用。然按販賣毒品，戕害國人身心健康至鉅，久經政府
        懸為厲禁，任何人茍於買賣過程中無利可圖，縱屬至愚，自無甘冒嚴刑峻罰
        之風險且販賣之利得，除經坦承犯行，或價格、數量俱臻明確外，委難察得
        實情，販賣之人從價差或量差中牟利，方式雖異，其意圖營利之非法販賣行
        為則一。查被告與丁治平在進行毒品交易當時，雖尚未談妥交易之價格即被
        警查獲，惟其二人非屬至親故舊，衡情被告應無可能甘冒重典，按同一價格
        轉售而毫無利得可獲，是被告當時應顯係基於營利之意圖而從事毒品之販賣
        ，當無可置疑。
　（五）綜上所述，被告上開所辯，顯為卸責之詞，不足採信。本案事證明確，被告
        涉犯上開販賣毒品之犯行，堪以認定。至被告雖聲請再傳喚證人丁治平到庭
        對質，因本案事證已臻明暸，本院認無再行傳喚證人丁治平到庭對質之必要
        ，併予敘明。
三、按海洛因、安非他命係毒品危害防制條例第二條第二項第一款、第二款所規定之
    第一、二級毒品，不得非法持有、販賣。次按刑法上所謂之販賣行為，不以販入
    後復行賣出為必要，只要以營利為目的，而有販入或賣出二者其一之行為，即足
    構成，雖未及賣出，仍屬販賣既遂（參最高法院八十八年度台上字第二八二八號
    判決意旨）。查本件既無積極證據證明被告自始即係基於販售營利之犯意，而購
    入上開扣案之毒品，已如前述，則本件販賣既遂與販賣未遂二者之差別，依上開
    說明，乃在於買賣雙方已否意思合致及已否賣出為斷。本件被告欲出售毒品予丁
    治平，丁治平尚在鑑定毒品純度之際，雙方就交易之價格尚未談妥，即為警查獲
    ，難認雙方之買賣行為業已成立，被告之販毒行為，即應屬尚在未遂階段。核被
    告上開所為，係犯毒品危害防制條例第四條第六項、第一項之販賣第一級毒品未
    遂罪、及同條第六項、第二項之販賣第二級毒品未遂罪（按毒品危害防制條例雖
    於九十二年七月九日修正公布，並自公布後六個月即九十三年一月九日施行。然
    該次修正就有關該條例第四條第一、二項販賣第一、二級毒品之規定，均未修正
    ，僅將原處罰上開二項之第五項未遂犯之規定，移至該條之第六項，是本件自無
    比較適用新舊法規定之問題）。被告非法持有第一級毒品及第二級毒品之低度行
    為，應分別為其販賣第一級毒品未遂及販賣第二級毒品未遂之高度行為所吸收，
    均不另論罪。被告既係於同一時、地販售上開毒品海洛因、安非他命予丁治平未
    遂，顯係基於一個意思活動，並僅有一販賣毒品行為，為一行為而觸犯數罪名，
    應論以想像競合犯，從一重論以販賣第一級毒品海洛因未遂罪處斷。被告所涉犯
    上開犯行，尚在未遂階段，爰依未遂犯之規定，減輕其刑。原審以本案事證明確
    ，對被告予以論罪科刑，固非無見，然（一）被告所涉犯之販賣第一級毒品海洛
    因未遂、販賣第二級毒品安非他命未遂罪，係基於同一行為而為之，應論以想像
    競合犯，從一重論以販賣第一級毒品海洛因未遂罪，已如上述，原審卻論以數罪
    ，予以分論併罰，尚有未洽。（二）又扣案之毒品，如後所述，業經另案執行沒
    收銷燬而不存在，自無庸再併予宣告沒收之，惟原審卻仍併予宣告沒收銷燬之，
    亦有不當。被告上訴意旨猶執陳詞，否認犯行，雖不足採，然原審判決既有上開
    可議之處，仍屬無可維持，自應由本院予以撤銷改判。爰審酌被告曾犯如前揭事
    實欄所載施用毒品等前科，有臺灣高等法院被告全國前案紀錄表附卷可稽，即又
    再犯本件販賣毒品罪，並參酌被告犯罪之動機、目的、手段，販賣毒品足以導致
    施用者產生精神障礙，對社會治安、經濟所生危害甚鉅，暨被告犯後猶設詞狡辯
    ，毫無悔意等一切情狀，量處如主文所示之刑，以資懲儆。至扣案之第一級毒品
    海洛因二包合計淨重一‧六三公克、第二級毒品安非他命一包（毛重○點九公克
    ），因業經另案執行沒收銷燬而滅失不存在，有本院查詢之電話紀錄表在卷足憑
    ，自無庸再於本案併予宣告沒收銷燬之，附此敘明。
四、據上論斷，應依刑事訴訟法第三百六十九條第一項前段、第三百六十四條、第二
    百九十九條第一項前段，毒品危害防制條例第四條第六項、第一項、第二項，刑
    法第十一條前段、第二十六條前段、第五十五條判決如主文。
本案經檢察官丙○○到庭執行職務。
中      華      民      國      九十三  年      二      月      十八    日
                                臺灣高等法院臺中分院刑事第八庭
                                      審判長法  官  羅  得  村
                                            法　官　劉　榮　服
                                            法  官  黃  文  進
右正本證明與原本無異。
如不服本判決應於收受送達後十日內向本院提出上訴書狀，其未敘述上訴之理由者並
得於提起上訴後十日內向本院補提理由書（均須按他造當事人之人數附繕本）。
                                            書記官　許  麗  花
中      華      民      國      九十三  年      二      月      十九    日
附錄論罪科刑法條：
毒品危害防制條例第四條第一項：
製造、運輸、販賣第一級毒品者，處死刑或無期徒刑；處無期徒刑者，得併科新台幣
一千萬元以下罰金。
毒品危害防制條例第四條第二項：
製造、運輸、販賣第二級毒品者，處無期徒刑或七年以上有期徒刑，得併科新台幣七
百萬元以下罰金。
毒品危害防制條例第四條第六項：
前五項之未遂犯罰之。
                                                                        Ａ
